臺灣新北地方法院刑事判決
110年度訴字第710號
公  訴  人  臺灣新北地方檢察署檢察官
被      告  鐘崇誠




                   （於法務部矯正署新店戒治所強制戒治                        中）
義務辯護人  黃柏彰律師
上列被告因違反槍砲彈藥刀械管制條例案件，經檢察官提起公訴
（109年度偵字第35189號），本院判決如下：
    主  文
鐘崇誠非法持有非制式手槍罪，處有期徒刑貳年陸月，併科罰金
新臺幣參萬元，罰金如易服勞役，以新臺幣壹仟元折算壹日。扣
案如附表編號1、3所示之非制式手槍、槍管各壹枝及如附表編號
2所示之子彈參顆均沒收。
    事  實
一、鐘崇誠明知可發射子彈具有殺傷力之手槍、具殺傷力之子彈
    及槍砲之主要組成零件均為槍砲彈藥刀械管制條例所管制之
    物品，非經中央主管機關許可不得非法持有，竟基於未經許
    可持有發射子彈具殺傷力之非制式手槍、具殺傷力之子彈及
    槍砲之主要組成零件之犯意，於民國109年8月初之某日，自
    真實姓名年籍不詳、自稱「小方」之人收受如附表所示之非
    制式手槍1枝、子彈4顆及槍管1枝後持有之。嗣於109年9月2
    日凌晨3時15分許，駕駛車牌號碼000-0000號自用小客車在
    新北市○○區縣○○道0段000號為警攔查，為避免警方發覺其係
    另案違反毒品危害防制條例案件之通緝犯，駕駛前揭車輛逃
    逸未果(所涉妨害公務罪嫌部分，另案經臺灣新北地方檢察
    署檢察官為不起訴處分確定)，其於員警逮捕、搜索前主動
    向在場之員警交出如附表所示之非制式手槍、槍管及子彈，
    始悉上情。
二、案經新北市政府警察局板橋分局報告臺灣新北地方檢察署檢
    察官偵查起訴。
    理  由
壹、證據能力
一、按被告以外之人於審判外之言詞或書面陳述，除法律有規定
    者外，不得作為證據；又被告以外之人於審判外之陳述，雖
    不符同法第159條之1至第159條之4之規定，而經當事人於審
    判程序同意作為證據，法院審酌該言詞陳述或書面陳述作成
    時之情況，認為適當者，亦得為證據；而當事人、代理人或
    辯護人於法院調查證據時，知有第159條第1項不得為證據之
    情形，而未於言詞辯論終結前聲明異議者，視為有前項之同
    意，刑事訴訟法第159條第1項、第159條之5分別定有明文。
    查本件檢察官、被告鐘崇誠及其辯護人就本判決所引用被告
    以外之人於審判外之言詞或書面陳述之證據能力，於準備程
    序、審判期日中均不爭執其證據能力，且迄至言詞辯論終結
    前亦未聲明異議，本院審酌該等具有傳聞證據性質之證據製
    作時之情況，尚無違法不當及證明力明顯過低之瑕疵，應無
    不宜作為證據之情事，認以之作為本案之證據，應屬適當，
    依刑事訴訟法第159條之5之規定，認該等證據資料均有證據
    能力。
二、本判決所引用之非供述證據部分，與本案待證事實均有關連
    性，亦無證據證明係實施刑事訴訟程序之公務員以不法方式
    所取得，依刑事訴訟法第158條之4之反面解釋，當有證據能
    力，復於本院審理時，提示並告以要旨，使當事人及辯護人
    充分表示意見，自得為證據使用。
貳、實體部分
一、上開犯罪事實，業據被告於警詢、偵訊及本院準備程序、審
    理時均坦承不諱（見偵卷第9-12、45-46頁、本院卷二第234
    、260-261頁），並有新北市政府警察局搜索扣押筆錄、扣
    押物品目錄表、員警職務報告在卷可查（見偵卷第16-18、7
    7頁）。而被告為警扣得如附表所示之物，經送請內政部警
    政署刑事警察局鑑定，手槍1枝認係非制式手槍，由仿HK廠U
    SPCOMPACT型手槍外型製造之槍枝，組裝已貫通之金屬槍管
    而成，擊發功能正常，可供擊發適用子彈使用，具殺傷力；
    槍管1枝認係已貫通之金屬槍管（可供組成具殺傷力之槍枝
    使用）；子彈4顆認均係非制式子彈，由口徑9mm制式空包彈
    組合直徑約8.8mm金屬彈頭而成，採樣1顆試射，可擊發，認
    具殺傷力等情，有內政部警政署刑事警察局109年10月15日
    刑鑑字第1090096771號鑑定書在卷可佐（見偵卷第48-50頁
    ）。足認被告上開任意性自白與事實相符，可堪採性。從而
    ，本案事證明確，應依法論科。
二、論罪科刑
  ㈠核被告所為，係犯槍砲彈藥刀械管制條例第7 條第4 項之未
    經許可持有非制式手槍罪、同條例第12條第4 項持有具殺傷
    力子彈罪及同條例第13條第4項之非法持有槍砲之主要零件
    罪。又按非法持有、寄藏、出借槍砲彈藥刀械等違禁物，所
    侵害者為社會法益，如所持有、寄藏或出借客體之種類相同
    （如同為手槍，或同為子彈者），縱令同種類之客體有數個
    （如數支手槍、數顆子彈），仍為單純一罪，不發生想像競
    合犯之問題；若同時持有、寄藏或出借二不相同種類之客體
    （如同時持有手槍及子彈），則為一行為觸犯數罪名之想像
    競合犯，是被告同時持有上開4顆子彈係侵害同一法益，為
    單純一罪，又其同時持有如附表所示制式手槍、子彈及槍管
    之行為，係以一行為同時觸犯上開三罪名，為想像競合犯，
    應依刑法第55條規定，從一重論以未經許可持有非制式手槍
    罪。
  ㈡按刑法第62條規定，對於未發覺之罪自首而受裁判者，減輕
    其刑。但有特別規定者，依其規定。又槍砲彈藥刀械管制條
    例第18條第1 項前段規定，犯本條例之罪自首，並報繳其持
    有之全部槍砲、彈藥、刀械者，減輕或免除其刑。而槍砲彈
    藥刀械管制條例既為刑法之特別法，該條例第18條第1 項前
    段規定，即為刑法第62條但書所示之特別規定，自應優先適
    用（最高法院91年度台上字第615號判決要旨參照）。查被
    告於109年9月2日凌晨3時15分許駕駛前揭自用小客車在新北
    市○○區縣○○道0段000號為警攔查時，駕駛該車輛衝撞警用汽
    車，經員警當場以妨害公務之現行犯予以逮捕（被告涉犯妨
    害公務部分，經臺灣新北地方檢察署檢察官為不起訴處分確
    定），於員警執行搜索前，被告即向員警坦認其持有如附表
    所示之非法制式手槍、子彈及槍管，並將該等物品藏放在前
    揭車輛副駕駛座前吊掛之包包內，而員警原係查緝被告涉犯
    違反毒品危害防制條例案件，對於被告持有上開槍彈及槍枝
    主要組成零件一事並不知情等情，有員警職務報告及新北市
    政府警察局板橋分局搜索扣押筆錄、扣押物品目錄表在卷可
    查（見偵卷第16-18、77頁）。依此，員警於查獲本案槍枝
    前，並未有客觀證據認被告持有如附表所示之非法制式手槍
    、子彈及槍枝主要組成零件，則被告於員警尚未發覺本案犯
    行前，主動向員警坦承其持有如附表所示之物，並告知該等
    物品藏放處，交由員警查扣，堪認被告自首本案犯行，並報
    繳其持有之全部槍砲、子彈，符合槍砲彈藥刀械管制條例第
    18條第1 項前段減免其刑之規定，本院審酌被告之犯罪情節
    ，認應依上述規定減輕其刑。
  ㈢爰審酌被告明知非經主管機關許可，不得持有可發射子彈、
    具殺傷力之槍枝、具殺傷力之子彈及槍砲主要組成零件，竟
    無視國家禁令，非法持有如附表所示之非法制式手槍、子彈
    及槍管，對社會治安之威脅非輕，亦對他人之身體、生命構
    成潛在重大之危險，所為實屬不該。惟念及被告犯後自首並
    始終坦承犯行，所持有之本案槍砲、子彈雖係其隨身攜帶，
    但尚無證據認曾用於其他犯罪，並衡酌其素行、違犯本案之
    動機、目的、情節、持有槍砲、子彈數量、時間長短、手段
    ，以及其於本院審理時所自承之教育程度及家庭生活經濟狀
    況（見本院卷二262頁），等一切情狀，量處如主文所示之
    刑，並就併科罰金刑部分，諭知易服勞役之折算標準。
三、按違禁物，不問屬於犯罪行為人與否，沒收之，刑法第38條
    第1 項訂有明文。查扣案如附表所示之非法制式手槍、子彈
    均具殺傷力，而扣案如附表所示之槍管為槍砲主要組成零件
    ，業如前述，均係屬槍砲彈藥刀械管制條例所列管之違禁物
    ，不問屬於犯罪行為人與否，均應依刑法第38條第1 項規定
    宣告沒收。至扣案嗣經內政部警政署刑事警察局鑑驗試射之
    子彈1顆，業因試射擊發後所剩彈頭、彈殼均不具有子彈之
    功能，已無殺傷力，非屬違禁物，爰不予宣告沒收，附此敘
    明。另被告為警扣得之安非他命3包、海洛因2包業經檢察官
    作為其另案施用第一級毒品、第二級毒品犯行之佐證所用，
    有本院110年度毒聲字第407號裁定、臺灣高等法院110年度
    毒抗字第416號裁定可查，且與其餘扣案之瓦斯槍1支、練習
    彈2顆、色彈及辣椒彈各1顆均與本案無關，爰均不予宣告沒
    收。
據上論斷，應依刑事訴訟法第299 條第1 項前段，槍砲彈藥刀械
管制條例第7 條第4 項、第12條第4 項、第13條第4 項、第18條
第1項前段，刑法第11條、第55條、第42條第3項前段、第38條第
1 項，判決如主文。
本案經檢察官陳璿伊提起公訴，檢察官劉家瑜到庭執行職務。
中　　華　　民　　國　　111 　年　　3 　　月　　9 　　日
                  刑事第九庭  審判長法　官  何燕蓉
　　　　　　　　　
　　　　　　　　　                  法  官  林米慧
　　　　　　　　　
　　　　　　　　　                  法  官  林翊臻
上列正本證明與原本無異。
如不服本判決，應於判決送達後20日內敘明上訴理由，向本院提
出上訴狀 (應附繕本) ，上訴於臺灣高等法院。其未敘述上訴理
由者，應於上訴期間屆滿後20日內向本院補提理由書「切勿逕送
上級法院」。
                                    書記官  郭佩瑜
中　　華　　民　　國　　111 　年　　3 　　月　　11　　日
附錄本案論罪科刑法條全文：
槍砲彈藥刀械管制條例第7條
未經許可，製造、販賣或運輸制式或非制式火砲、肩射武器、機
關槍、衝鋒槍、卡柄槍、自動步槍、普通步槍、馬槍、手槍或各
類砲彈、炸彈、爆裂物者，處無期徒刑或7年以上有期徒刑，併
科新臺幣3千萬元以下罰金。
未經許可，轉讓、出租或出借前項所列槍砲、彈藥者，處無期徒
刑或5年以上有期徒刑，併科新臺幣1千萬元以下罰金。
意圖供自己或他人犯罪之用，而犯前二項之罪者，處死刑或無期
徒刑；處徒刑者，併科新臺幣5千萬元以下罰金。
未經許可，持有、寄藏或意圖販賣而陳列第1項所列槍砲、彈藥
者，處5年以上有期徒刑，併科新臺幣1千萬元以下罰金。
意圖供自己或他人犯罪之用，以強盜、搶奪、竊盜或其他非法方
法，持有依法執行公務之人所持有之第1項所列槍砲、彈藥者，
得加重其刑至二分之一。
第1項至第3項之未遂犯罰之。

槍砲彈藥刀械管制條例第12條
未經許可，製造、販賣或運輸子彈者，處1年以上7年以下有期徒
刑，併科新台幣500萬元以下罰金。
未經許可，轉讓、出租或出借子彈者，處6月以上5年以下有期徒
刑，併科新台幣300萬元以下罰金。
意圖供自己或他人犯罪之用，而犯前二項之罪者，處3年以上10
年以下有期徒刑，併科新台幣700萬元以下罰金。
未經許可，持有、寄藏或意圖販賣而陳列子彈者，處5年以下有
期徒刑，併科新台幣300萬元以下罰金。
第1項至第3項之未遂犯罰之。

槍砲彈藥刀械管制條例第13條
未經許可，製造、販賣或運輸槍砲、彈藥之主要組成零件者，處
3年以上10年以下有期徒刑，併科新台幣700萬元以下罰金。
未經許可，轉讓、出租或出借前項零件者，處1年以上7年以下有
期徒刑，併科新台幣500萬元以下罰金。
意圖供自己或他人犯罪之用，而犯前2項之罪者，處5年以上有期
徒刑，併科新台幣1000萬元以下罰金。
未經許可，持有、寄藏或意圖販賣而陳列第1項所列零件者，處6
月以上5年以下有期徒刑，併科新台幣300萬元以下罰金。
第1項至第3項之未遂犯罰之。
附表：
編號 扣案物 鑑定結果 證據 1 手槍1枝（槍枝管制編號0000000000） 非制式手槍，由仿HK廠USPCOMPACT型手槍外型製造之槍枝，組裝已貫通之金屬槍管而成，擊發功能正常，可供擊發適用子彈使用，認具殺傷力。 內政部警政署刑事警察局109年10月15日刑鑑字第1090096771號（見偵卷第48-50頁） 2 子彈4顆 均係非制式子彈，由口徑9mm制式空包彈組合直徑約8.8mm金屬彈頭而成，採樣1顆試射，可擊發，認具殺傷力。  3 槍管1枝 認係已貫通之金屬槍管，可供組成具殺傷力槍枝使用。